【裁判字號】    99,台非,52
【裁判日期】    990204
【裁判案由】    竊盜等罪
【裁判全文】
最高法院刑事判決                九十九年度台非字第五二號
上  訴  人  最高法院檢察署檢察總長
被      告  甲○○
上列上訴人因被告竊盜等罪案件，對於台灣南投地方法院中華民
國九十七年七月十七日第一審確定簡易判決（九十七年度投刑簡
字第四八八號，聲請簡易判決處刑案號：台灣南投地方法院檢察
署九十七年度速偵字第二四三號），認為部分違背法令，提起非
常上訴，本院判決如下：
    主  文
原判決關於甲○○諭知累犯部分撤銷。
甲○○所犯竊盜罪，處有期徒刑肆月，如易科罰金，以新台幣壹
仟元折算壹日；扣案機車鑰匙壹支沒收。又所犯共同竊盜罪，處
拘役伍拾日，如易科罰金，以新台幣壹仟元折算壹日。
    理  由
非常上訴理由稱：「按受有期徒刑之執行完畢，或受無期徒刑或
受有期徒刑一部之執行而赦免後，五年以內再犯有期徒刑以上之
罪者，始為累犯，刑法第四十七條定有明文。又依法應於審判期
日調查之證據，未予調查，致適用法令違誤，而顯然於判決有影
響者，該項確定判決即屬違背法令，得提起非常上訴，亦經司法
院大法官會議釋字第一八一號解釋在案。是事實審法院對於被告
有無累犯之事實，應否適用刑法第四十七條累犯之規定加重其刑
，即屬法院認定事實與適用法律之基礎事項，客觀上有調查之必
要，應依職權加以調查，倘被告並非累犯，而事實審並未詳加調
查，致判決時依累犯之規定論處，即屬刑事訴訟法第三百七十九
條第十款所規定，依法應於審判期日調查之證據而未予調查，其
判決當然違背法令。另數罪併罰案件之執行完畢，係指數罪定其
應執行之刑，已將該應執行之刑執行完畢而言，若其中一罪之有
期徒刑先執行期滿，嗣法院依檢察官之聲請，以裁定定其數罪之
應執行之刑確定後，其在未裁定前已先執行之罪，因嗣後合併他
罪定應執行刑之結果，檢察官所換發之執行指揮書，係執行應執
行刑，其前已執行之有期徒刑部分，僅應予以扣除，不能認已執
行完畢（最高法院八十三年度台上字第五五七八號、八十四年度
台非字第二八四號判決參照）。本件甲○○前於民國九十二年間
因違反毒品危害防制條例之連續販賣第一級毒品案件，經台灣南
投地方法院以九十二年度訴字第一八七號判決判處有期徒刑四年
確定；復於九十三年間因違反毒品危害防制條例之連續施用第一
級毒品案件，經台灣雲林地方法院以九十三年度訴字第一一四號
判決判處有期徒刑八月確定；同年間又因偽證案件，經台灣南投
地方法院以九十三年度訴字第七一五號判決判處有期徒刑六月確
定。嗣因中華民國九十六年罪犯減刑條例（以下簡稱為減刑條例
）施行，上開末二罪之宣告刑乃經台灣南投地方法院以九十六年
度聲減字第一０七一號裁定各減為二分之一，並定應執行有期徒
刑七月確定。其於九十二年十二月十六日入監接續執行上開等案
件，至九十六年九月二十六日因縮短刑期假釋出監付保護管束，
期滿日原為九十七年三月二十二日，詎假釋期間內於九十七年一
月十九日、九十七年二月十日先後再施用第一級毒品，經台灣南
投地方法院九十七年十月二日以九十七年度審訴字第二六號分別
判處有期徒刑七月；應執行有期徒刑一年一月，而經法務部於九
十七年十二月二日以０九七００四五七七０號函撤銷其假釋。嗣
後經台灣南投地方法院檢察署以九十八年執更字第三八號執行，
執行殘刑係自九十八年二月二日至九十八年七月二十六日，有上
開判決、法務部函影本（附於台灣南投地方法院檢察署九十八年
度執更字第三八號執行卷）及台灣南投地方法院檢察署檢察官九
十八年度執更字第三八號執行指揮書在卷足稽，是本件被告甲○
○於九十七年一月十九日、九十七年二月十日犯罪，係在假釋期
間，嗣後又於九十七年六月十八日犯本罪，其所受有期徒刑之處
罰尚未執行完畢，乃該法院竟依累犯之規定判處有期徒刑，揆之
首開說明，自有判決適用法則不當及依法應於審判期日調查之證
據而未予調查之違法。案經確定，且於被告不利，爰依刑事訴訟
法第四百四十一條、第四百四十三條提起非常上訴，以資糾正。
」等語。
本院按：判決不適用法則或適用不當者，為違背法令，刑事訴訟
法第三百七十八條定有明文。又刑法第四十七條規定之累犯，必
須曾受有期徒刑之執行完畢，或一部之執行而赦免後，五年以內
故意再犯有期徒刑以上之罪者為限，始得加重其刑。所謂執行完
畢，除在監獄執行期滿者外，如為假釋出獄，須在無期徒刑假釋
後滿二十年，或在有期徒刑所餘刑期內，未經撤銷假釋者，其未
執行之刑，始以已執行論。若為二以上有期徒刑併執行時，假釋
所定最低應執行之期間，合併計算之；其所餘刑期（即假釋期間
），亦應合併計算，必於該期間內未經撤銷假釋，未執行之刑，
始以已執行論。從而，不論假釋出獄前所執行之期間是否已逾其
中任一有期徒刑之刑期，亦不論嗣後其假釋有無被撤銷，在假釋
期間內，均應認有期徒刑尚未執行完畢，則其於執行逾其中任一
有期徒刑之刑期後五年內之假釋期間，再犯有期徒刑以上之罪者
，仍不應論以累犯。此就刑法第七十九條第一項、第七十九條之
一第一項、第三項觀之自明。本件被告甲○○前於九十二年間因
販賣毒品案件，經台灣南投地方法院以九十二年度訴字第一八七
號判決，判處有期徒刑四年確定；復於九十三年間因施用毒品案
件，經台灣雲林地方法院以九十三年度訴字第一一四號判處有期
徒刑八月確定；同年間又因偽證案件，經台灣南投地方法院以九
十三年度訴字第七一五號判處有期徒刑六月確定。上開後二罪復
經台灣南投地方法院以九十六年度聲減字第一０七一號裁定，各
減其宣告刑二分之一，並定應執行之刑有期徒刑七月確定。前揭
各罪經接續執行，於九十六年九月二十六日假釋併付保護管束出
監，期滿日原為九十七年三月二十二日。然被告於假釋期間內又
先後於九十七年一月十九日、二月十日，再犯施用第一級毒品罪
，經台灣南投地方法院以九十七年度訴字第二六號各判處有期徒
刑七月，並定應執行之刑有期徒刑一年一月，而經法務部於九十
七年十二月二日以０九七００四五七七０號函撤銷其假釋。嗣經
台灣南投地方法院檢察署以九十八年度執更字第三八號，自九十
八年二月二日起執行殘刑至九十八年七月二十六日止，有上開判
決、法務部函影本、執行指揮書、台灣高等法院被告前案紀錄表
等在卷足憑。本件被告第一次竊盜之犯罪日為九十七年六月十八
日上午五時許，第二次共同竊盜之犯罪日為同日上午五時三十分
許，均係於前案執行期滿前所犯。是被告犯該二罪時，前案尚未
執行完畢，非屬累犯。乃第一審台灣南投地方法院九十七年度投
刑簡字第四八八號仍就被告所犯上開二罪，依累犯規定加重其刑
，自有適用法則不當之違法。案經確定，且不利於被告，非常上
訴意旨就此部分執以指摘，洵有理由，應由本院將原判決關於甲
○○主刑諭知累犯違背法令部分撤銷，就被告所犯竊盜二罪，另
行依原判決裁判時應適用之法律，判決如主文第二項所示，以資
救濟。
據上論結，應依刑事訴訟法第四百四十七條第一項第一款，刑法
第二十八條、第三百二十條第一項、第四十一條第一項前段、第
三十八條第一項第二款，判決如主文。
中    華    民    國  九十九  年    二    月    四    日
                      最高法院刑事第八庭
                          審判長法官  洪  文  章
                                法官  王  居  財
                                法官  郭  毓  洲
                                法官  黃  梅  月
                                法官  邱  同  印
本件正本證明與原本無異
                                      書  記  官
中    華    民    國  九十九  年    二    月    八    日
                                                      K

司法院資訊處製作；財團法人民間司法改革基金會備份。
